【裁判字號】    95,簡上,761
【裁判日期】    951017
【裁判案由】    恐嚇
【裁判全文】
臺灣高雄地方法院刑事判決             95年度簡上字第761號
上  訴  人
即  被  告  甲○○
上列上訴人因恐嚇案件，不服本院高雄簡易庭中華民國95年6 月
7 日95年度簡字第3134號第一審簡易判決（聲請簡易判決處刑案
號：95年度偵字第10966 號）提起上訴，本院管轄之第二審合議
庭判決如下：
    主  文
原判決撤銷。
甲○○犯恐嚇危害安全罪，處有期徒刑肆月，如易科罰金，以參
佰元折算壹日。
    事  實
一、甲○○因不滿址設高雄市苓雅區○○○路175 號23樓之「三
    洋維士比集團」在電視上所播放之「麻吉椰奶」廣告內容，
    竟於民國95年3 月30日晚上7 時許，在臺北市松山區○○○
    路○段163-1 號「臺北市立圖書館三民分館」5 樓電腦室內
    ，先以allmenchikushou 之假名申請雅虎奇摩電子郵件信箱
    「allmenchikushou ＠yahoo.com.tw」後，於同日晚上8 時
    8 分許，利用該信箱發送標題為「我要下毒! 」之電子郵件
    ，至三洋維士比集團旗下即生產麻吉椰奶產品之「真口味食
    品股份有限公司」（下稱真口味公司）之公關電子郵件帳號
    「cavien＠hokia.com.tw」信箱中，內容為：「你們做那個
    麻吉椰奶什麼爛廣告？物化女性很好玩嗎？跟你們玩一個更
    好玩的，只要我在電視上任何一個頻道再看到你們這個廣告
    ，我就在你們這個產品內下毒，如果死不悔改，我就在你們
    所有產品下毒！」。嗣真口味公司公關人員丁○○於同年月
    31日上午8 時10分許開啟上開電子信箱後，發現有人寄送前
    開電子郵件，遂立即向其主管即真口味公司總經理乙○○反
    映，經乙○○再向三洋維士比集團總經理丙○○反映後，丙○○因擔心歹徒若果真在該集團所生產之產品內下毒，不惟
    事關消費者生命、身體安全，且將造成該公司商譽受損，亦
    會造成該公司財務重大損失，故因而心生畏懼並要求丁○○
    即刻報警處理。繼經警方清查發送郵件所使用之「allmench
    ik ushou＠yahoo.com.tw」帳號申請資料及IP登入位址後，
    鎖定甲○○涉有重嫌，而於95年4 月12日下午17時30分許，
    持本院所核發之搜索票前往甲○○位於臺北市○○區○○路
    六段15巷11號之住所執行搜索及拘提，始知悉上情。
二、案經高雄市政府警察局移請臺灣高雄地方法院檢察署檢察官
    偵查起訴。
    理  由
一、證據能力之判斷：
    按被告以外之人於審判外之言詞或書面陳述，除法律有規定
    者外，不得作為證據，刑事訴訟法第159 條第1 項定有明文
    。又被告以外之人於審判外之陳述，雖不符前4 條之規定，
    而經當事人於審判程序同意作為證據，法院審酌該言詞陳述
    或書面陳述作成時之情況，認為適當者，亦得為證據。當事
    人、代理人或辯護人於法院調查證據時，知有第159 條第1
    項不得為證據之情形，而未於言詞辯論終結前聲明異議者，
    視為有前項之同意，刑事訴訟法第159 條之5 亦定有明文。
    關於證人丁○○於警詢及偵查中之陳述、恐嚇電子郵件影本
    、雅虎國際資訊股份有限公司所提供帳號為「allmenchikus
    hou ＠yahoo. com.tw 」之電子郵件信箱使用人資料及郵件
    檔頭資料、台北市立圖書館三民分館之電腦連結伺服器記錄
    及台北市立圖書館三民分館之館內監視錄影帶畫面翻拍照片
    等證據，被告即上訴人甲○○於本院行準備程序時，均明確
    表示：對於證據能力無意見等語（本院簡上卷第21頁參照）
    ，而本案當事人均未於本院審理過程中就前開證據之證據能
    力聲明異議，本院審酌前開證據作成時之情況均屬正常，且
    與本案相關之待證事實具有關連性，認適當作為證據，依前
    開刑事訴訟法第159 條之5 之規定，認上開證據均具有證據
    能力。
二、事實之認定：
    訊據被告固坦承確有於上揭時、地寄發上開恐嚇電子郵件至
    三洋維士比集團公關電子郵件信箱之事實，惟矢口否認有何
    恐嚇犯行，辯稱：三洋維士比集團負責人並未因伊恐嚇而停
    止麻吉椰奶廣告之播放，顯見該公司負責人並未因此心生畏
    懼，故伊前開所為並不構成犯罪云云。經查：
    (一)被告因不滿三洋維士比集團在電視上所播放之麻吉椰奶廣
      告內容，故於95年3 月30日晚上7 時許，在臺北市松山區
      ○○○路五段163-1 號「臺北市立圖書館三民分館」5 樓
      電腦室內，先以allmenchikushou 之假名申請雅虎奇摩電
      子郵件信箱「allmenchikushou ＠yahoo.com.tw」後，於
      同日晚上8 時8 分許，利用該信箱發送標題為「我要下毒
      ! 」之電子郵件，內容為：「你們做那個麻吉椰奶什麼爛
      廣告？物化女性很好玩嗎？跟你們玩一個更好玩的，只要
      我在電視上任何一個頻道再看到你們這個廣告，我就在你
      們這個產品內下毒，如果死不悔改，我就在你們所有產品
      下毒！」，至三洋維士比集團旗下即生產麻吉椰奶產品之
      真口味公司之公關電子郵件帳號「cavien＠hokia.com.tw
      」信箱等情，業據證人丁○○於警詢及偵查中結證明確（
      警卷第9 、10頁、偵卷第15頁參照），核與證人乙○○、
      丙○○於本院審理中所結證之情節相符（本院簡上卷第32
      、至36、44至47頁參照），並有恐嚇電子郵件影本1 紙（
      警卷第31頁參照）、雅虎國際資訊股份有限公司所提供帳
      號為「allmenchikushou ＠yahoo.com.tw」之電子郵件信
      箱使用人資料及郵件檔頭資料1 份（警卷第34至36頁參照
      ）、台北市立圖書館三民分館之電腦連結伺服器記錄1 份
      （警卷第42至43頁參照）及台北市立圖書館三民分館之館
      內監視錄影帶畫面翻拍照片1 份（警卷第56至67頁參照）
      在卷可稽，亦為被告所是認，應堪認定為實情。
    (二)至被告雖以前揭情詞置辯；惟查，真口味公司公關人員丁○○於94年3 月31日上午8 時10分許發現被告寄送前開恐
      嚇電子郵件至該公司公關電子郵件信箱後，即向其主管即
      真口味公司總經理乙○○反映，經乙○○再向三洋維士比
      集團總經理丙○○反映後，丙○○因擔心被告若果真在該
      集團所生產之產品內下毒，不惟事關消費者之生命、身體
      安全，且將造成該公司商譽受損，亦會造成該公司財務重
      大損失，故因而心生畏懼並要求丁○○即刻報警處理等情
      ，業據證人丙○○於本院審理中結證稱：「（問：任職何
      處？）三洋維士比集團總經理。」、「（問：任職總經理
      期間為何？）80年迄今。」、「（問：職務為何？）業務
      、財務、行政方面，公司裡面的事情我都可以做決策。」
      、「（問：麻吉椰奶廣告是三洋維士比集團所刊登的廣告
      ？）是。」、「（問：是否知道95年3 月30日有一個標題
      為『我要下毒』之電子恐嚇郵件？）知道。」、「（問：
      如何知道？）真口味食品公司乙○○總經理當天有告訴我
      。」、「（問：當天吳總經理如何告知你？）當面告知我
      ，吳總經理當天去我們公司告訴我。」、「（問：『我要
      下毒』電子恐嚇郵件為何會出現在真口味公司公關之帳號
      內？）真口味公司是三洋維士比集團的子公司，麻吉椰奶
      是我們委託真口味公司製造的。」、「（問：當你被告知
      有恐嚇郵件時，你當時的反應為何？）驚恐，因為被告表
      示要在我們所有的產品下毒，這是事關人命問題，所以後
      來決定馬上報警處理。」、「（問：除了事關人命外，尚
      有無對你們公司造成其他影響？）會造成我們公司商譽受
      損，因為我們公司產品消費者評價很多，如果被告真的下
      毒的話，我們在財務上也會造成財務很大的損失。」、「
      （問：你們當時為何沒有決定撤銷這個廣告？）我們當時
      決定的很快，讓被告沒有機會下毒。」、「（問：你所謂
      決定很快處理，不讓被告有機會下毒，是何意？）我們決
      定馬上報警處理。」、「（問：是否會覺得這是開玩笑的
      郵件，所以不當一回事？）不是，我們非常謹慎去處理。
      」、「（問：你認為沒有撤廣告會比撤廣告的損失還大？
      ）當下我馬上報警處理，是否撤廣告是我們公司的事情，
      與被告無關，我認為撤廣告與不撤廣告都不生影響，因為
      我們馬上報警處理，可以馬上阻止被告在產品下毒。」等
      語明確（本院卷第44至47頁參照），核與證人乙○○於本
      院審理中所結證之情節一致（本院卷第36頁參照）。是參
      諸三洋維士比集團總經理丙○○既於收受被告所寄發之恐
      嚇電子郵件後，因擔心被告若確在該公司所生產之產品內
      下毒，將可能嚴重危急消費者之生命、身體安全，且該公
      司所生產之所有商品亦可能因此必須全部下架，除會造成
      該公司商譽嚴重受損，也會導致該公司在財務上有重大損
      失，而認為立即報警處理，當可阻止被告於該公司之產品
      內下毒，並得有效避免上開情況發生，因而指示該公司公
      關人員丁○○即刻報警處理等節，足見三洋維士比集團負
      責人於收受被告所寄發載有欲加害生命、身體、名譽及財
      產之恐嚇電子郵件後，確實因而心生畏懼乙情甚為灼然。
      從而，被告僅以三洋維士比集團負責人未立即停止播放麻
      吉椰奶廣告，即謂該公司負責人並未心生畏懼云云，其所
      言顯係事後狡辯卸責之詞，尚不足以採信。
    (三)綜上，被告以載有加害生命、身體、名譽及財產之恐嚇電
      子郵件恐嚇三洋維士比集團，並因此造成該公司負責人心
      生畏懼，顯已致生危害於安全，是本案事證明確，被告恐
      嚇危害安全犯行洵堪認定，應依法論罪與科刑。
三、論罪與科刑：
    按行為後法律有變更者，適用行為時之法律；但行為後之法
    律有利於行為人者，適用最有利於行為人之法律，刑法第2
    條第1 項定有明文。查被告於前開行為後，刑法第33 條 業
    經總統於民國94年2 月2 日修正公布，並依刑法施行法第10
    條之1 規定自95年7 月1 日施行；另於95年6 月14 日 公布
    之刑法施行法第1 條之1 規定，除變更刑法分則編所定罰金
    之貨幣單位為新臺幣外，並分別提高罰金數額為3 倍或30倍
    。而修正前刑法第305 條恐嚇危害安全罪，原規定法定刑為
    「2 年以下有期徒刑、拘役或300 元以下罰金」，且依修正
    前刑法第33條第5 款及罰金罰鍰提高標準條例第1 條前段，
    規定罰金數額應為10元以上；然依刑法施行法第1 條之1 規
    定，修正後該條之法定刑度應為「2 年以下有期徒刑、拘役
    或新臺幣9,000 元以下罰金」，而修正後刑法第33條第5 款
    提高罰金數額為新臺幣1,000 元以上，並以百元計算之。是
    以該罪修正後關於有期徒刑、拘役等自由刑雖未加以變更，
    惟就罰金數額下限則予以提高，故修正後之法律效果對行為
    人而言較屬不利，準此，應以修正前之規定對於被告較為有
    利，爰依修正後刑法第2 條第1 項前段之規定，適用行為時
    即修正前之舊法。是核被告所為，係犯修正前刑法第305 條
    恐嚇危害安全罪。
四、原審認被告罪證明確，予以論罪科刑，固非無見，惟本件被
    告所恐嚇之對象既係三洋維士比集團負責人而非真口味公司
    負責人，則原審認定本件恐嚇危害安全罪之被害人為真口味
    公司負責人一節，即有未合。職是，本件被告因否認犯罪而
    提起上訴，指摘原判決不當，雖無理由，惟原判決既有前開
    可議之處，即屬無可維持，自應由本院予以撤銷改判。爰審
    酌被告僅因對三洋維士比集團所販售之麻吉椰奶商品廣告內
    容不滿，即以電子郵件傳送恐嚇信件至該公司之公關電子郵
    件信箱，致該公司負責人因恐其商品果遭他人下毒，將危害
    消費者之生命、身體安全，亦將導致公司商譽嚴重受損及財
    務損失而報警處理，足見被告表達個人意見所採取之手段顯
    然過於激烈，且對社會造成不良示範，並使社會大眾對消費
    商品產生疑慮，徒增社會不安，且被告犯後僅坦承部分犯行
    ，尚難認有悔意，故就此而言，本件被告犯行本應從重嚴懲
    ，惟念其被告未曾受有期徒刑以上刑之宣告，有臺灣高等法
    院被告前案紀錄表1 份在卷可憑，及其犯罪之動機、目的、
    手段、生活狀況、智識程度等一切情狀，量處如主文所示之
    刑。另查修正前刑法第41條第1 項前段原規定：「犯最重本
    刑為5 年以下有期徒刑以下之刑之罪，而受6 個月以下有期
    徒刑或拘役之宣告，因身體、教育、職業、家庭之關係或其
    他正當事由，執行顯有困難者，得以1 元以上3 元以下折算
    一日，易科罰金。」，且被告行為時之易科罰金折算標準，
    依修正前罰金罰鍰提高標準條例第2 條前段（現已刪除）之
    規定，本係就其原定數額提高為100 倍折算1 日，故被告行
    為時之易科罰金折算標準乃以銀元300 元折算1 日，經折算
    後應以新臺幣（下同）900 元折算為1 日；惟修正後刑法第
    41條第1 項前段則改以：「犯最重本刑為5 年以下有期徒刑
    以下之刑之罪，而受6 個月以下有期徒刑或拘役之宣告者，
    得以新臺幣1, 000元、2,000 元或3,000 元折算一日，易科
    罰金。」，乃就易科罰金之折算標準予以提高。從而，比較
    修正前、後所定之易科罰金折算標準，當以修正前之規定較
    有利於被告，爰併依刑法第2 條第1 項前段之規定，依修正
    前刑法第41條第1 項前段規定，諭知易科罰金之折算標準，
    以資懲戒。
據上論斷，應依刑事訴訟法第455 條之1 第1 項、第3 項、第36
9 條第1 項前段、第364 條、第299 條第1 項前段，刑法第2 條
第1 項前段，修正前刑法第305 條、第41條第1 項前段，罰金罰
鍰提高標準條例第1 條前段，修正前罰金罰鍰提高標準條例第2
條，判決如主文。
本案經檢察官呂乾坤到庭執行職務。
中    華    民    國    95    年    10    月    17    日
                  刑事第四庭  審判長法  官  郭玫利
                                    法  官  陳明呈
                                    法  官  陳振嘉
不得上訴。
以上正本證明與原本無異。
中    華    民    國    95    年    10    月    17    日
                                    書記官  顏宗貝
附錄本案論罪科刑法條全文：
中華民國刑法第305條
以加害生命、身體、自由、名譽、財產之事，恐嚇他人致生危害
於安全者，處2 年以下有期徒刑、拘役或3 百元以下罰金。


司法院資訊處製作；財團法人民間司法改革基金會備份。
